臺灣新北地方法院刑事判決
111年度金訴字第691號
公  訴  人  臺灣新北地方檢察署檢察官
被      告  吳虹蓁



上列被告因違反洗錢防制法等案件，經檢察官提起公訴（110年
度偵字第37936號），本院判決如下：
    主  文
吳虹蓁共同犯洗錢防制法第十四條第一項之一般洗錢罪，處有期
徒刑貳月，併科罰金新臺幣伍仟元，罰金如易服勞役，以新臺幣
壹仟元折算壹日。緩刑貳年，緩刑期間付保護管束，並應接受捌
小時之法治教育課程。  
    事  實
一、吳虹蓁可預見提供個人金融帳戶予他人，極可能為詐欺集團
    作為收受及提領特定犯罪所得使用，且如自帳戶內提領不明
    款項交付他人會產生遮斷金流之效果，仍不違背其本意，於
    民國110年5月3日13時45分前之某時，與不詳詐欺集團成員
    共同意圖為自己不法之所有，基於詐欺取財、隱匿詐欺取財
    犯罪所得去向、所在之洗錢犯意聯絡，由吳虹蓁將其所申設
    之郵局帳號00000000000000號帳戶提供予上開詐欺集團之成
    員使用，再由該詐欺集團之成員，於110年5月3日13時45分
    許，以通訊軟體MESSENGER向廖晋億佯稱為「卡利百家樂」
    代理商，若匯款新臺幣（下同）5,000元至指定帳戶加入會
    員，可享2,000元優惠云云，致廖晋億陷於錯誤，而於同年
    月8日17時23分，匯款5,000元至上開帳戶內，復由吳虹蓁依
    詐欺集團指示提領上開款項，並以超商條碼繳費之方式將上
    開款項上繳詐欺集團其他成員，以此方式製造金流斷點，隱
    匿詐欺取財犯罪所得去向、所在。
二、案經廖晋億訴由新北市政府警察局土城分局報告臺灣新北地
    方檢察署檢察官偵查起訴。
    理  由
一、訊據被告吳虹蓁對於上開犯罪事實坦承不諱，核與證人即告
    訴人廖晋億於警詢時之證述相符，並有內政部警政署反詐騙
    諮詢專線紀錄表、對話紀錄、身分證、存摺照片、郵政自動
    櫃員機交易明細表、郵局帳號00000000000000號帳戶之開戶
    資料及交易明細各1份附卷可稽，足認被告任意性自白與事
    實相符，本案事證明確，被告犯行堪以認定，應依法論科。
二、論罪科刑：
　㈠核被告所為，係犯刑法第339條第1項之詐欺取財罪及洗錢防
    制法第14條第1項之洗錢罪。
　㈡按共同正犯在主觀上須有共同犯罪之意思，客觀上須為共同
    犯罪行為之實行。所謂共同犯罪之意思，係指基於共同犯罪
    之認識，互相利用他方之行為以遂行犯罪目的之意思；共同
    正犯因有此意思之聯絡，其行為在法律上應作合一的觀察而
    為責任之共擔。至於共同正犯之意思聯絡，不以彼此間犯罪
    故意之態樣相同為必要，蓋刑法第13條第1項、第2項雖分別
    規定行為人對於構成犯罪之事實，明知並有意使其發生者，
    為故意；行為人對於構成犯罪之事實，預見其發生而其發生
    不違背其本意者，以故意論。前者為直接故意，後者為間接
    故意，惟不論「明知」或「預見」，僅認識程度之差別，間
    接故意應具備構成犯罪事實之認識，與直接故意並無不同。
    除犯罪構成事實以「明知」為要件，行為人須具有直接故意
    外，共同正犯對於構成犯罪事實既已「明知」或「預見」，
    其認識完全無缺，進而基此共同之認識「使其發生」或「容
    認其發生（不違背其本意）」，彼此間在意思上自得合而為
    一，形成犯罪意思之聯絡。故行為人分別基於直接故意與間
    接故意實行犯罪行為，自可成立共同正犯，最高法院101年
    度第11次刑事庭會議決議參照。是本件被告雖僅具間接故意
    ，惟仍無礙於與上開詐欺集團成員就上開犯行成立共同正犯
    ，其既有犯意聯絡及行為分擔，應依刑法第28條規定，論以
    共同正犯。
　㈢被告以一行為同時觸犯詐欺取財罪及洗錢罪，為想像競合犯
    ，應依刑法第55條規定，從一重之洗錢罪處斷。
　㈣被告於審判中自白洗錢犯行，應依洗錢防制法第16條第2項規
    定減輕其刑。
　㈤爰以行為人之責任為基礎，並審酌被告以提供自己帳戶，並
    依詐欺集團指示提款及超商條碼繳費之方式為詐欺及洗錢行
    為之犯罪手段，其於本院審理時自稱目前從事美髮業，與男
    友及其家人同住等生活狀況，其先前並無任何論罪科刑紀錄
    ，可見品行尚可，其高職肄業，且無事證可認其具有金融、
    會計、記帳、商業或法律等專業知識之智識程度，其造成告
    訴人受有5,000元之財產損害及所涉洗錢犯行之金額尚微，
    復無證據可認自上開犯行中有所獲利，其犯後坦承犯行，惟
    因告訴人未到庭而未能成立調解等犯後態度之一切情狀，量
    處如主文所示之刑，並諭知罰金如易服勞役之折算標準。
　㈥被告未曾因故意犯罪受有期徒刑以上刑之宣告，有臺灣高等
    法院被告前案紀錄表在卷可參，其因一時失慮，致犯本罪，
    惟犯後已坦承犯行，本院信其經此偵、審程序及刑之宣告後
    ，應能有所警惕，而無再犯之虞，因認所宣告之刑以暫不執
    行為適當，爰依刑法第74條第1項第1款規定，併予宣告緩刑
    2年，另為期被告建立正確法治觀念，復依刑法第74條第2項
    第8款規定，命被告應接受法治教育課程8小時，併依同法第
    93條第1項第2款規定，諭知被告應於緩刑期間付保護管束。
    至被告於本案緩刑期間，若違反上開負擔情節重大者，足認
    原宣告之緩刑難收其預期效果，而有執行刑罰之必要者，得
    由檢察官聲請撤銷緩刑之宣告，併此敘明。
據上論斷，應依刑事訴訟法第299條第1項前段，判決如主文。
本案經檢察官王聖涵提起公訴，檢察官秦嘉瑋到庭執行職務。
中　　華　　民　　國　　111 　年　　9 　　月　　7 　　日
                  刑事第十二庭  審判長法  官  陳正偉
                                      法  官  鄭淳予
                                      法  官  陳志峯峯
以上正本證明與原本無異。
如不服本判決應於收受送達後20日內向本院提出上訴書狀，並應
敘述具體理由；其未敘述上訴理由者於上訴期間屆滿後20日內向
本院補提理由書（均須按他造當事人之人數附繕本）「切勿逕送
上級法院」。
                                      書記官  喻誠德
中　　華　　民　　國　　111 　年　　9 　　月　　7 　　日
附錄本案論罪科刑法條全文：
中華民國刑法第339條
意圖為自己或第三人不法之所有，以詐術使人將本人或第三人之
物交付者，處五年以下有期徒刑、拘役或科或併科五十萬元以下
罰金。
以前項方法得財產上不法之利益或使第三人得之者，亦同。
前二項之未遂犯罰之。
洗錢防制法第2條
本法所稱洗錢，指下列行為：
一、意圖掩飾或隱匿特定犯罪所得來源，或使他人逃避刑事追訴
    ，而移轉或變更特定犯罪所得。
二、掩飾或隱匿特定犯罪所得之本質、來源、去向、所在、所有
    權、處分權或其他權益者。
三、收受、持有或使用他人之特定犯罪所得。
洗錢防制法第14條
有第二條各款所列洗錢行為者，處七年以下有期徒刑，併科新臺
幣五百萬元以下罰金。
前項之未遂犯罰之。
前二項情形，不得科以超過其特定犯罪所定最重本刑之刑。